【裁判字號】    90,訴,10
【裁判日期】    900413
【裁判案由】    租佃爭議
【裁判全文】
臺灣桃園地方法院民事判決  九十年度訴字第一○號
    原              告    戊○.
    兼右一人訴訟代理人    甲○.
    被              告    丁○.
    訴  訟  代  理  人    朱子慶律師
右當事人間租佃爭議事件，本院判決如左：
    主      文
原告之訴駁回。
訴訟費用由被告負擔。
    理      由
一、按原告之訴，依其所述之事實，在法律上顯無理由者，法院得不經言詞辯論，逕
    以判決駁回之，民事訴訟法第二百四十九條第二項定有明文。
二、本件原告起訴主張：被告之被繼承人曾阿開向原告之被繼承人曾彭夏承租坐落新
    屋鄉○○○段下庄子小段第二五之四、二七之二地號二筆土地（原地號為同小段
    第二五、二七地號土地嗣又分割成四七八、四七九、四七九之一、四八○、五○
    五、五○六、五五九、五六○、五六一、五六四、五六九、五七○、五七一、五
    七二、五六五、五六七、五六八等十七筆土地，除第五六五至五六八等三筆土地
    地目改編為特定農業區內甲種建築用地外，其餘土地地目均為田）。上開土地於
    曾阿開死亡後即由被告丁○○○繼承，然被告並未自任耕作而將前開土地轉交予
    第三人徐金台耕作，且在第五六五地號等三筆建地上搭蓋鐵皮屋安裝大型機器生
    產塑膠產品，兩造間之耕地三七五租約已經因被告違法轉租且不自任耕作而無效
    ，原告自得請求被告將承租土地返還原告云云。被告則以：租約係由被告之配偶
    曾阿開與原告之被繼承人訂定，曾阿開死亡後承租權應由全體繼承人繼承，本件
    訴訟屬於固有必要共同訴訟，應由出租人與承租人之全體一起起訴一起被訴，本
    件原告起訴當事人不適格，且原告主張被告搭蓋鐵皮屋之土地，地目為甲種建築
    用地，應成立不定期租賃而非耕地三七五租約，被告仍更自任耕作僅農忙時請他
    人幫忙等語。
三、按租賃權為財產權之一種，應由全體繼承人共同繼承而為公同共有，上訴人如欲
    終止租約，應向全體繼承人為之始生終止租約之效力（最高法院六十二台上字第
    八九二號判例意旨參照）。耕地租賃權亦屬財產權之一種，承租人死亡後，應由
    全體繼承人共同繼承，法律上尚無不能勝自任耕作者不得繼承之規定，又繼承人
    有數人時，在分割遺產前，各繼承人對遺產全部為公同共有，民法第一千一百五
    十一條定有明文。故於承租人死亡後，出租人欲訴請終止租約，對於全體繼承人
    有合一確定之必要，屬於固有必要共同訴訟，應對承租人之全體繼承人為之，當
    事人適格始無欠缺。經查系爭租人之出租人與承租人分別為曾彭夏、曾阿開，曾
    彭夏、曾阿開二人已經分別死亡，曾阿開之繼承人有被告丁○○○及訴外人曾彩
    雲、丙○○、己○○、乙○○、庚○○、曾昭洲等人，此有被告提出之戶籍謄本
    在卷可稽，原告就被繼承人曾阿開之繼承人不僅被告一人亦不爭執，則原告欲終
    止租約，依前開說明，自應以曾阿開之全體繼承人為之，為原告僅以被告丁○○
    ○一人為被告，其當事人不適格，其所訴之事實在法律上顯無理由，爰不經言詞
    辯論，逕以判決駁回之。
四、原告據以提起本訴，在法律上顯無理由，應予駁回。
五、據上論結，原告之訴為顯無理由，依民事訴訟法第二百四十九條第二項、第七十
    八條、第八十五條第一項，判決如主文。
中      華      民      國    九十      年      四      月     十三     日
                                        臺灣桃園地方法院民事第二庭
~B法      官  林孟宜
右為正本係照原本作成
如對本判決上訴須於判決送達後廿日內向本院提出上訴狀
中      華      民      國    九十      年      四      月     十三     日
~B書  記  官  姜國駒


司法院資訊處製作；財團法人民間司法改革基金會備份。
